【裁判字號】    89,台上,3837
【裁判日期】    890629
【裁判案由】    違反毒品危害防制條例
【裁判全文】
最高法院刑事判決                              八十九年度台上字第三八三七號
    上  訴  人  甲○○
    選任辯護人  顏文正律師
右上訴人因違反毒品危害防制條例案件，不服台灣高等法院中華民國八十九年四月二
十五日第二審判決（八十八年度上訴字第三四五五號，起訴案號：台灣台北地方法院
檢察署八十七年度偵字第三二○七號），提起上訴，本院判決如左：
    主  文
原判決撤銷，發回台灣高等法院。
    理  由
本件原判決維持第一審論處上訴人甲○○連續販賣毒品累犯罪刑之判決，駁回上訴人
在第二審之上訴，固非無見。
惟查(一)本件原判決依警察機關對於文永隆之「0000000」號電話之「通訊監察
譯文」作為判決基礎，而為上訴人不利之認定。惟按通訊秘密係基本人權，為憲法第
十二條所明定，通話為通訊之一種，自在保護之列，司法警察，依其層次有協助檢察
官或受檢察官指揮偵查犯罪，亦得不待檢察官之指揮，逕行調查犯罪嫌疑人及蒐集證
據，固為刑事訴訟法所明定，但關於侵害基本人權之「通訊監察」，法律尚未賦予警
察機關得逕自為之之權限，即令檢察官為偵查犯罪之必要而行通訊監察，為兼顧人權
，亦應謹慎為之。查原判決所引用為證據之「0000000」號電話之通訊監察譯
文，其監聽期間為民國八十六年十一月二十一日至十二月十日十二時止（見原判決理
由三、偵查聲字卷第六至十一頁），然依卷附台灣士林地方法院檢察署通訊監察書所
記載，該支電話經檢察官核准之監聽期間為自八十六年十二月二十六日至八十七年一
月二十四日止（見原審卷第八十三頁），依此，「0000000」號電話在八十六
年十一月二十一日至十二月十日十二時之監聽是否合法？非無疑問。雖原審准台北市
政府警察局信義分局函覆「0000000電話使用人係文永隆，聲請通訊監察期間
為八十六年十一月二十日至八十六年十二月十九日……」，並謂所採之監聽紀錄並非
違法云云，但查通訊監察之核准係檢察官之職權，警察機關尚不得逕自為之，上揭電
話自八十六年十一月二十一日至十二月十日十二時之監聽紀錄，有無證據能力﹖殊有
研求之餘地。(二)原判決依憑證人張文賢（綽號小阿德）之證述，認定文永隆與張文賢
二人於八十六年十二月間合資，然後由文永隆出面向上訴人購買毒品海洛因二次等情
（見原判決理由五）。然依文永隆於警局供述「我從半年前開始向甲○○買海洛因，
最後一次是於去年十一月間，約最近一至二個月向庫莫買海洛因，最後一次是於元
月十八日向他買，是約在他家外面的麥當勞」（見偵查卷十一頁背面），並未指有於
八十六年十二月間，與張文賢合資向上訴人購買海洛因之事。二人所供不同，究竟張
文賢所供是否屬實，原審未予究明，遽以張文賢所供，採為上訴人有本件犯行之證據
，亦嫌速斷。(三)販賣毒品所得之財物，依原肅清煙毒條例第十三條之規定，係採義務
沒收主義，凡販賣所得之金錢，均應宣告沒收，不以當場搜獲扣押者為限。原判決既
認定上訴人販賣毒品海洛因予文永隆，並依同條例第五條第一項論以販賣毒品罪，則
上訴人販賣海洛因予文永隆之次數、數量及其販賣所得金錢總額，俱攸關該條例第十
三條之適用，自應於事實欄詳確記載，並對販賣所得之金錢於主文內諭知沒收，乃原
判決均付之闕如，尤有未合。以上或係上訴意旨所指摘，或為本院得依職權調查之事
項，應認原判決有撤銷發回更審之原因。
據上論結，應依刑事訴訟法第三百九十七條、第四百零一條，判決如主文。
中      華      民      國    八十九    年      六      月    二十九    日
                              最高法院刑事第三庭
                                  審判長法官  陳  錫  奎
                                        法官  洪  清  江
                                        法官  吳  昆  仁
                                        法官  李  伯  道
                                        法官  陳  世  雄
      右正本證明與原本無異
                                              書  記  官
中      華      民      國    八十九    年      七      月      三      日


司法院資訊處製作；財團法人民間司法改革基金會備份。
